臺灣士林地方法院刑事判決　　　　　　 95年度簡上字第169號
公　訴　人　臺灣士林地方法院檢察署檢察官
被　　　告　乙○○
上　訴　人　甲○○
即被告之夫
指定辯護人　本院公設辯護人林龍輝
上列上訴人因被告犯竊盜案件，不服本院士林簡易庭95年度士簡
字第1076號，中華民國95年9 月17日第一審簡易判決（聲請簡易
判決處刑案號：95年度速偵字第182 號）提起上訴，本院合議庭
認不宜以簡易判決處刑，自為第一審判決如下：
    主  文
原判決撤銷。
乙○○無罪。
    理  由
一、聲請簡易判決處刑意旨略以（與起訴有同一效力）：被告乙
    ○○前曾因竊盜案件，經法院判處罰金5000元、緩刑2 年確
    定（非累犯），猶不知悔改，復意圖為自己不法所有，於民
    國95年8 月21日晚上8 時20分許，至臺北市○○區○○路8
    號「屈臣氏」商店，趁店員楊靜薇、張峰綸不注意之際，竊
    取洗面乳1 瓶得手，將之藏放在口袋內，未經結帳即離去，
    嗣觸動警報器，楊靜薇、張峰綸發覺有異，張峰綸即趨前追
    趕，並在臺北市市71號前查獲，因認被告涉犯刑
    法第320 條第1 項之竊盜罪。
二、按行為時因精神障礙或其他心智缺陷，致不能辨識其行為違
    法或欠缺依其辨識而行為之能力者，不罰。刑法第19條第1
    項定有明文。又不能證明被告犯罪或其行為不罰者，應諭知
    無罪之判決，刑事訴訟法第301 條第1 項亦有明文。
三、訊據被告迭於警詢、偵查及本院審理時均坦認上開竊盜犯行
    （見偵卷第6 至8 頁、第29至30頁、本院卷第48至49頁、54
    至55頁），核與證人張峰綸、楊靜薇於警詢中之指證情節相
    符（見偵卷第9 至12頁），並有贓物認領保管單、贓物照片
    2 張附卷可憑（見偵卷第20至21頁），堪認被告上開自白應
    與事實相符，而上訴人即被告之夫上訴稱：被告長期患有精
    神分裂疾病，有抽象思考差、迫害妄想及注意力不足等現象
    ，行為時為心神喪失之人，應屬不罰等語。經查：有關被告
    行為時之精神狀態，經本院囑託行政院國軍退除役官兵輔導
    委員會臺北榮民總醫院鑑定結果認：被告案發前為一精神分
    裂症病患，主要症狀為怪異想法及怪異行為，被告平時日常
    生活功能低下，無法處理自己日常事務，鑑定時被告智力測
    驗表現有明顯之因難，被告認知功能有明顯障礙之現象，案
    發當時被告之犯案行為亦不合常理，故推斷被告案發行為時
    之精神狀態為「因精神分裂症致不能辨識其行為之違法且欠
    缺依其辨識而行為之能力」，即被告案發行為當時之精神狀
    態已達心神喪失之程度等語，有該院96年1 月15日北總精字
    第0960001115號函暨檢附之精神狀況鑑定書附卷可稽（見本
    院卷第26至28頁），由該鑑定結果，足認被告於本件行為時
    確有精神障礙情事，且其精神障礙程度，已達不能辨識其行
    為違法且欠缺依其辨識而行為之能力，則上訴人辯稱被告於
    行為當時處於心神喪失狀態，非無理由。依前揭法條意旨，
    其所為之竊盜行為自屬不罰，依法應諭知無罪之判決。
四、按因刑法第19條第1 項之原因而不罰者，其情狀足認有再犯
    或有危害公共安全之虞時，令入相當處所，施以監護，刑法
    第87條第1 項定有明文。經查：被告所為本件竊盜洗面乳1
    瓶之行為，對被害人所造成之損失，並非嚴重，且被告因其
    精神疾病，自95年10月起迄今一直由上訴人陪同持續就醫控
    制當中，有上訴人為被告提出之醫療費用明細收據、調劑領
    藥單在卷可憑（見本院卷第57至59頁）。綜上以觀，被告在
    上訴人之細心照顧及監護下，應無再犯之虞，且被告對於社
    會之危險性，尚屬輕微，透過家人陪同被告按時就醫治療病
    情之方式，其病情應可妥善控制，亦無危害公共危險之虞，
    況依保安處分第46條規定：因有刑法第19條第1 項、第2 項
    或第20 條之情形，而受監護處分者，檢察官應按其情形，
    指定精神病院、醫院、慈善團體及其最近親屬或其他適當處
    所，顯見由被告最近親屬監護被告，亦為妥適之方法，本院
    審酌被告之夫有能力及意願照顧並監護被告，為使國家強制
    司法監護資源做更有效之運用，本件爰不另為命被告入相當
    處所施以監護之宣告。
五、檢察官聲請以簡易判決處刑之案件，法院於審理後，認應為
    無罪之判決，應適用通常程序審判之，刑事訴訟法第452 條
    、第451 條之1 第4 項第3 款分別定有明文。又管轄第二審
    之地方法院合議庭受理簡易判決上訴案件，應依通常程序審
    理；其認案件有刑事訴訟法第452 條之情形者，應撤銷原判
    決，逕依通常程序為第一審判決。查本案被告於行為時因精
    神分裂症，致不能辨識其行為違法且欠缺依其辨識而行為之
    能力而不罰，原審未予查明上述情事，逕依簡易判決處刑程
    式，對於被告論罪科刑，自非適法，上訴意旨據此請求改判
    無罪，其上訴為有理由，應由本院撤銷原判決，自為第一審
    判決而為無罪之諭知。
據上論斷，應依刑事訴訟法第455 條之1 第1 項、第3 項、第45
2 條、第451 條之1 第4 項第3 款、第369 條第1 項前段、第36
4 條、第301 條第1 項，判決如主文。
本案經檢察官吳維雅到庭執行職務。
中　　華　　民　　國　　96　　年　　4 　　月　　30　　日
                  刑事第二庭審判長法  官  謝靜恆
                                  法  官  許碧惠
                                  法  官  高雅敏
以上正本證明與原本無異。
如不服本判決，應於判決送達後10日內，向本院提出上訴狀。
                                  書記官  田瑾俐
中　　華　　民　　國　　96　　年　　4 　　月　　30　　日
